【裁判字號】    89,易緝,44
【裁判日期】    890627
【裁判案由】    詐欺等
【裁判全文】
臺灣桃園地方法院刑事判決                          八十九年度易緝字第四四號
    公  訴  人  臺灣桃園地方法院檢察署檢察官
    被      告  壬○○○
    選任辯護人  丁○○
右列被告因詐欺等案件，經檢察官提起公訴（八十五年度偵續字第一０九號），本院
判決如左：
        主  文
壬○○○連續行使偽造私文書，足以生損害於他人，處有期徒刑柒月。
        事  實
一、壬○○○於民國八十二年三月一日在桃園縣中壢市○○路三三八巷二十號住處招
    募民間互助會甲、乙二會，自任會首，約定外標制，每會會款均為新台幣（下同
    ）一萬元，各有三十一會，詎壬○○○因資金週轉困難，竟基於概括犯意，意圖
    為自己不法之所有，利用多數互助會會員不參加定期標會開標之情況，於八十三
    年十一月一日在其住處上址，連續冒用互助會員己○○（乙會部分己○○以郭永
    順名義入會）之名義，偽造己○○署押及標金四千元依習慣足以為表示其投標用
    意證明之甲、乙二會標單，參與上開甲、乙二互助會競標行使而均得標，足生損
    害於當時未得標且尚屬活會之互助會員及己○○，致使活會之互助會員乙○○、
    辛○○、戊○○、甲○○、庚○○及丙○○等人陷於錯誤而如數交付會款，合計
    壬○○○共詐得會款四十六萬元。嗣壬○○○於八十四年二月倒會避債逃匿無蹤
    ，乙○○等人始知受騙。
二、案經被害人乙○○、辛○○、戊○○、甲○○、庚○○及丙○○訴請台灣桃園地
    方法院檢察署檢察官偵查起訴。
        理  由
一、訊據被告壬○○○固不否認於右揭時、地招集互助會擔任會首，後以己○○名義
    ，填載標金四千元之標單參與甲、乙二會競標得標，然矢口否認涉犯偽造文書及
    詐欺犯行，辯稱：有得到己○○同意標會云云。惟查，右揭犯罪事實，業據告訴
    人乙○○、辛○○、戊○○、甲○○、庚○○指訴綦詳，並有互助會單五紙附卷
    可稽。被告於偵查中即已坦承於八十三年底未經己○○同意，以己○○名義標取
    二會等語（偵緝卷第十七頁），雖證人己○○於偵查中證稱係被告告知有困難，
    向伊借該二活會，基於朋友情誼有同意云云（偵緝卷第二十五頁），然嗣於本院
    訊問時則證稱事先確無同意被告以其名標會，被告標會後始告知等語，被告就此
    證詞亦表示無意見，則被告確有冒標之情已極明確。被告事先未得己○○同意，
    以己○○名義填製標單，即已該當偽造文書之犯行，縱令己○○事後不予追究，
    亦無礙被告上開犯行之成立。而當時尚屬活會之互助會員乙○○、辛○○、戊○○、甲○○、庚○○及丙○○等人因被告為此冒標行為，陷於錯誤而交付會款，
    是被告所涉詐欺犯行亦堪認定。本案事證明確，被告犯行堪以認定，應予依法論
    科。
二、查本件被告所招募互助會之標單，僅於白紙上記載姓名及一定金額之標息，業據
    被告坦承屬實，上開標單既未記載「標單」之字樣，雖尚難專憑該記載之內容，
    明瞭其真正用意，然依被告所召集甲、乙互助會之約定，金額係標會取款所允付
    之利息，姓名則表明出價競標之互助會員，顯屬刑法第二百二十條第一項依特約
    足以為表示其用意證明之準私文書。又民間互助會係會首與會員成立合會之契約
    關係，不論何人得標，會首對於已得標領取會款之會員（即死會會員），均得請
    求給付會款，僅尚未得標之會員（即活會會員），因被告冒標而有陷於錯誤因此
    付款之可能，以此計算被告詐欺所得合計為四十六萬元。核被告所為係犯刑法第
    二百十六條、第二百二十條第一項、第二百十條之行使偽造準私文書罪、第三百
    三十九條第一項之詐欺取財罪。被告偽造己○○署押於標單上，係偽造標單準私
    文書之部分行為，其偽造標單準私文書之低度行為復為行使之高度行為所吸收，
    不另論罪。被告二次冒標行為，詐取上開甲、乙二互助會當時尚屬活會會員之會
    款，係以一詐欺行為觸犯數詐欺取財罪，為想像競合犯，均應從一重處斷。被告
    先後二次行使偽造準私文書及多次詐欺取財行為，時間緊接，所犯各均係構成要
    件相同之罪名，顯各係出於概括犯意而反覆為之，各應依連續犯之規定，論以一
    罪並加重其刑。被告行使偽造準私文書之目的即在於詐欺取財，是其所犯上開二
    罪，有方法結果之牽連關係，為牽連犯，應依刑法第五十五條之規定，從較重之
    行使偽造準私文書罪處斷。爰審酌被告犯罪動機、目的、手段、詐欺所得、犯後
    迄今仍未償還被害人損失等一切情狀，量處如主文所示之刑，以示懲儆。被告所
    偽造己○○署押所在標單，因未扣案，被告復供稱已棄置滅失而不存在，自屬無
    從宣告沒收，附此敘明。
三、公訴意旨另以：被告除招募前開互助會，並自八十三年一月二十日起，在住處上
    址，招募每會二萬元之互助會，利用投標時部分會員僅以電話告知欲出之標金，
    而未實際到場投標之機會，連續多次冒會員乙○○、辛○○、戊○○之名義標會
    ，且偽簽戊○○之名於投標單上，並向乙○○、辛○○、戊○○、甲○○、庚○○及丙○○佯稱該月會款已由某會員標到，詐取互助會款，因認被告此部分亦涉
    有詐欺及偽造文書罪嫌等語。按犯罪事實應依證據認定之，無證據不得推定其犯
    罪事實，刑事訴訟法第一百五十四條定有明文。第按告訴人之告訴，係以使被告
    受刑事訴追為目的，是其陳述是否與事實相符，仍應調查其他證據以資審認，最
    高法院著有五十二年臺上字第一三號判例可參。經查，訊據被告堅決否認此
    部分犯行，卷附告訴人辛○○、丙○○及庚○○所留存之互助會單，均未明確記
    載何時由何人以多少標金得標，告訴人乙○○、辛○○、戊○○、甲○○、庚○○及丙○○就上開互助會係何時由何人得標亦不復記憶，是無從勾稽比對被告究
    竟有無冒標行為。再證人即告訴人甲○○之妻張順固於偵查中證稱曾於八十四年
    七月二十日二萬元互助會開標到場，見到戊○○之標單，以四千一百元得標，然
    嗣於本院訊問時則稱時間太久不太記得等語，其先後證詞迥異難認無瑕疵，且因
    無其他互助會單可資比對佐證，亦難徒憑證人張順於偵查中單一證詞遽論被告罪
    刑。綜上所述，公訴意旨所指是被告此部分犯行尚屬不能證明，因公訴意旨認此
    與已起訴部分有連續犯裁判上一罪關係，爰不另為無罪之諭知，併此敘明。
據上論斷，應依刑事訴訟法第二百九十九條第一項前段，刑法第五十六條、第二百十
六條、第二百二十條第一項、第二百十條、第三百三十九條第一項、第五十五條，罰
金罰鍰提高標準條例第一條前段，判決如主文。
本案經檢察官張尹敏到庭執行職務。
中      華      民      國    八十九    年      六      月    二十七    日
                                臺灣桃園地方法院刑事第一庭
                                    法  官  熊  祥  雲
右正本證明與原本無異。
如不服本判決，應於判決送達後十日內向本院提出上訴狀( 應附繕本 )，上訴於
臺灣高等法院。
                                    書記官  沈  秀  珍
中        華        民        國   八十九   年   六   月    三十    日
附錄本判決論罪科刑依據之法條：
刑法第二百十六條
行使第二百十條至第二百十五條之文書者，依偽造、變造文書或登載不實事項或使登
載不實事項之規定處斷。
刑法第二百二十條
在紙上或物品上之文字、符號、圖畫、照像，依習慣或特約，足以為表示其用意之證
明者，關於本章及本章以外各罪，以文書論。
錄音、錄影或電磁紀錄，藉機器或電腦之處理所顯示之聲音、影像或符號，足以為表
示其用意之證明者，亦同。
稱電磁紀錄，指以電子、磁性或其他無法以人之知覺直接認識之方式所製成之紀錄，
而供電腦處理之用者。
刑法第二百十條
刑法第三百三十九條：
意圖為自己或第三人不法之所有，以詐術使人將本人或第三人之物交付者，處五年以
下有期徒刑、拘役或科或併科一千元（已提高十倍為一萬元）以下罰金。
以前項方法得財產上不法之利益或使第三人得之者，亦同。
前二項之未遂犯罰之。
偽造、變造私文書，足以生損害於公眾或他人者，處五年以下有期徒刑。


司法院資訊處製作；財團法人民間司法改革基金會備份。
